【裁判字號】    97,交簡上,2
【裁判日期】    970227
【裁判案由】    公共危險
【裁判全文】
臺灣嘉義地方法院刑事判決             97年度交簡上字第2號
上  訴  人
即  被  告  甲○○
                      11
上列被告因公共危險等案件，不服本院朴子簡易庭中華民國96年
11月29日第一審簡易判決（96年度朴交簡字第289號，聲請簡易
判決處刑書案號：96年度偵字第8683號），提起上訴，本院管轄
之第二審合議庭判決如下：
    主      文
原判決撤銷。
甲○○服用酒類，不能安全駕駛動力交通工具而駕駛，處拘役伍
拾伍日，如易科罰金，以新臺幣壹仟元折算壹日。
    事      實
一、甲○○明知酒後駕車易生危險，仍於民國96年10月28日下午
    1時許，在嘉義縣布袋鎮永安里朋友住處飲用4罐啤酒後，已
    達不能安全駕駛之程度，詎仍不顧大眾用路安全，於同日下
    午6時許，騎乘車牌號碼ＵＤＵ—810號輕型機車，從上開朋
    友住處欲返家，於同日下午6時4分許，途經嘉義縣布袋鎮嘉
    161線公路13公里處，經警攔查，並於同日下午7時29分許，
    測得其吐氣酒精濃度高達每公升0.65毫克而查獲上情。
二、案經嘉義縣警察局布袋分局報告臺灣嘉義地方法院檢察署檢
    察官偵查後聲請以簡易判決處刑。
    理      由
一、訊據被告陳瑞文對上揭酒後駕車之犯罪事實坦白承認，按刑
    法上所謂「服用酒類不能安全駕駛動力交通工具」，觀察重
    點在於酒精對駕駛人在交通工具高速動力運轉狀況下維持身
    心整體應變能力的影響，而酒精對於人體的影響，在經驗科
    學上並不限於徹底麻醉身心，當血液酒精濃度（一般為呼氣
    酒精濃度的200倍到230倍）過高而造成酒精中毒時，即使只
    是每公升100毫克（換算呼氣酒精濃度約為每公升0‧5毫克
    ）也已足可影響駕駛安全。關於這項自然科學上所肯定的客
    觀實驗數據，法務部曾於民國88年5月10日邀集行政院衛生
    署、中央警察大學等相關專業機構研商確認，並取呼氣酒精
    濃度每公升0‧55毫克的近似數值為個案事實認定參考，以
    法88檢字第1669號函行文所屬機關供作刑事訴追依據，所採
    測定基準並不違背公眾周知的經驗法則。本案被告陳瑞文酒
    後經測得之呼氣中酒精濃度約為每公升0.65毫克，有卷附酒
    精濃度測試結果紀錄表可按，再參以卷附刑法第185條之3案
    件測試觀察紀錄表，堪認被告不能安全駕駛動力交通工具而
    駕駛，事證明確，其犯行堪以認定。
二、次按行為後法律有變更者，適用行為時之法律。但行為後之
    法律有利於行為人者，適用最有利於行為人之法律。此為刑
    法第2條第1項揭示之法律變更從舊從輕原則，本件被告行為
    後，刑法第185條之3於97年1月2日修正公布，於同年月4日
    施行，其法定刑原規定為「1年以下有期徒刑、拘役或3萬元
    以下罰金」，修正後規定為「1年以下有期徒刑、拘役或科
    或併科15萬元以下罰金」，經查：
（一）刑法第185條之3於修正施行前，其罰金之法定刑為「3萬
      元以下」（貨幣單位為「銀元」），依95年7月1日施行之
      刑法施行法第1條之1，刑法所定罰金之貨幣單位為「新臺
      幣」（第1項），就其所定數額提高3倍（第2項但書），
      為「新臺幣9萬元以下」。
（二）然刑法第185條之3修正後其罰金法定刑為「科或併科15萬
      元以下」，依刑法施行法第1條之1第1項規定其貨幣單位
      為新臺幣，且本次修法非屬72年6月26日至94年1月7日新
      增或修正之條文，依該法第1條之1第2項但書意旨無須再
      就所定數額提高倍數，故其罰金法定刑為「新臺幣15萬元
      」；經比較修正前後法定刑規定，以修正前規定有利於被
      告，自應適用修正前刑法第185條之3之規定予以論處。
三、被告雖以原審量刑過重，而提起本件上訴。然刑之量定，係
    實體法上賦予法院得為自由裁量之事項，倘其未有逾越或濫
    用法律所規定裁量之外部及內部性界限，並符合法規範之體
    系及目的，遵守一般有效之經驗及論理法則，即不得任意指
    為違法（最高法院75年臺上字第7033號判例參照）。原審基
    於調查審理所認定之事實，斟酌被告尚無前科之素行、國小
    畢業之智識程度，酒後駕車所致生之公共危險程度，以及被
    告犯後坦承犯行之態度等一切情狀，在法定刑範圍內加以考
    慮而為量處，妥適反應所認定之犯罪事實與全案情節，並未
    失諸苛刻，其認事用法並無違誤，量刑亦稱妥適。是本件被
    告以原審量刑過重提起本件上訴為無理由。惟查被告行為後
    ，刑法第185條之3已於97年1月2日修正公布，於同年月4日
    施行，原審於裁判時未及為刑法第185條之3條文之比較適用
    ，容有未洽。被告以量刑過高上訴，雖無理由，然原判決既
    有前揭瑕疵之處，自屬無可維持，應由本院將原判決予以撤
    銷改判。爰審酌被告犯罪之動機、目的、手段，犯罪所生之
    危害、犯罪後之態度等一切情狀，仍量處被告拘役55日如主
    文第2項所示，併諭知有期徒刑易科罰金之折算標準，以資
    懲儆。
據上論斷，應依刑事訴訟法第455條之1 第1項、第3項、第369條
第1項前段、第364條、第299條第1項前段，刑法第2條第1項前段
、修正前刑法第185條之3、刑法第41條第1項前段，刑法施行法
第1條之1第1項、第2項但書，判決如主文。
本案經檢察官陳則銘到庭執行職務。
中    華    民    國    97    年    2     月    27    日
                  刑事第三庭  審判長  法  官 陳 仁 智
                                      法  官 陳 蒨 儀
                                      法  官 劉 瓊 雯
上列正本證明與原本無異。
本件不得上訴。
中    華    民    國    97    年    2     月    27    日
                                      書記官 劉 美 娟
附錄本案論罪科刑法條全文
修正前中華民國刑法第185條之3：
服用毒品、麻醉藥品、酒類或其他相類之物，不能安全駕駛動力
交通工具而駕駛者，處1年以下有期徒刑、拘役或3萬元以下罰金
。


司法院資訊處製作；財團法人民間司法改革基金會備份。
